【裁判字號】    89,裁,118
【裁判日期】    890127
【裁判案由】    撫卹
【裁判全文】
行  政  法  院  裁  定                            八十九年度裁字第一一八號
    聲  請  人  乙○○
                          送達.
                          台灣.
右聲請人因撫卹事件，對於本院中華民國八十八年三月五日八十八年度裁字第二一八
號裁定，聲請再審。本院裁定如左︰
    主  文
再審之聲請駁回。
    理  由
按提起訴願，以有行政處分之存在為前提要件；所謂行政處分者，係指行政主體，基
於職權，就具體事件，所為發生公法上法律效果之單方行政行為而言，至行政機關所
為單純事實之述（或事實通知）或理由之說明，既不因該項述或說明而生何法律
上之效果者，自非行政處分，人民即不得對之提起訴願，本院四十四年裁字第十八號
著有判例。本件聲請人係行政院國軍退除役官兵輔導委員會灣橋榮民醫院已故註冊員
古秉勤居住大陸地區之遺族，因古秉勤於民國七十七年九月五日病故時，無遺族在台
，其遺族領卹權前經原服務機關函報被告依法登記保留在案。聲請人於七十七年十月
至八十五年八月間，先後多次委由代理人向相對人即銓敘部請領古故員撫卹金，均經
相對人函復：居住大陸地區遺族目前無法請領撫卹金或有關公務人員大陸地區遺族之
請卹事宜，請參閱該部八十四年七月二十四日印製之居住大陸地區遺族尚無法請領公
務人員撫卹金之說明等語。聲請人不服，曾兩度提起訴願、再訴願及行政訴訟，均經
駁回確定。嗣聲請人於八十七年一月三日再向相對人申請領受古秉勤遺族撫卹金，經
相對人於同年月二十二日以八七台特四字第一五七六七九四號書函答復，以臺灣地區
與大陸地區人民關係條例第二十六條之一所定居住大陸地區之遺族請領一次撫卹金事
宜，已為特別規定，依中央法規標準法第十六條前段規定：「法規對其他法規所規定
之同一事項而為特別之規定者，應優先適用之。」之法律適用原則，聲請人請領古秉
勤之一次撫卹金仍應依該關係條例規定辦理；另同條例施行細則增訂請領撫卹金之作
業程序及相關表件，刻正由行政院大陸委員會會同有關機關積極研訂中，俟報奉行政
院核定發布後，聲請人即可據以辦理請領手續。聲請人再於同年二月七日及三月三日
以同一事件再向相對人申請，亦經相對人於同年二月二十三日及三月十八日分別以八
七台特四字第一五八八九六九號、第一五九七二八三號書函答復，以聲請人申請領受
古秉勤遺族撫卹金案，業經該部於八十七年一月二十二日以八七台特四字第一五七六
七九四號書函詳復在案，仍請參考。聲請人不服，對上開相對人八十七年三月十八日
函提起訴願、再訴願，遞遭以程序駁回在案。原裁定即本院八十八年度裁字第二一八
號裁定認為：相對人八十七年一月二十二日八七台特四字第一五七六七九四號書函，
僅係說明臺灣地區與大陸地區人民關係條例第二十六條之一所定居住大陸地區之遺族
請領一次撫卹金事宜，已為特別規定，依中央法規標準法第十六條前段規定「法規對
其他法規所規定之同一事項而為特別之規定者，應優先適用之。」之法律適用原則，
聲請人請領古秉勤之一次撫卹金，仍應依臺灣地區與大陸地區人民關係條例第二十六
條之一規定辦理；另臺灣地區與大陸地區人民關係條例施行細則增訂請領撫卹金之作
業程序及相關表件，刻正由行政院大陸委員會會同有關機關積極研訂中，俟報奉行政
院核定發布後，聲請人即可據以辦理請領手續等情，核屬辦理申請程序之說明，並無
行政處分存在，其後相對人八十七年二月二十三日及三月十八日分別以八七台特四字
第一五八八九六九號、第一五九七二八三號書函復，略以聲請人申請領受古故員遺族
撫卹金案，業經該部於八十七年一月二十二日以八七台特四字第一五七六七九四號書
函詳復在案，仍請參考等語，亦僅相對人所為單純事實之述，聲請人自不得對相對
人八十七年三月十八日八七台特四字第一五九七二八三號函，請求行政救濟等情，駁
回聲請人之訴，揆之首揭說明，原裁定並無違誤。查聲請人本件再審意旨主張原裁定
有行政訴訟法第二十八第一款及第十款之再審理由，係謂原裁定以本院四十四年度裁
字第一八號判例之見解，否定相對人之行政處分，認事用法，顯有錯誤，原裁定以程
序法限制聲請人行使領受撫卹金權利，與憲法第二十三條保障人民自由權利之規定不
符，原裁定顯然違背公務人員撫卹法第三條、第十三條及憲法第二十三條，臺灣地區
與大陸地區人民關係條例第七條，中央法規標準法第十八條，公務人員撫卹法第三條
、第八條、第十三條之規定，其適用法規顯有錯誤云云，嫌有誤會，委無可採。又聲
請人並未具體表明發見未經斟酌之重要證物，且縱然有所表明，因本案之訴訟標的非
行政處分，既不得提起行政爭訟，亦不得依行政訴訟法第二十八條第十款當事人發見
未經斟酌之重要證物之理由，聲請再審。從而，本件再審之聲請難認有再審理由，應
予駁回。
據上論結，本件再審之聲請為無理由，爰依行政訴訟法第三十三條、民事訴訟法第五
百零七條、第五百零二條第二項，裁定如主文。
中    華    民    國     八十九      年      一      月     二十七      日
                    行 政 法 院 第 二 庭
                                審 判 長 評  事      陳  石  獅
                                         評  事      彭  鳳  至
                                         評  事      黃  合  文
                                         評  事      林  茂  權
                                         評  事      王  立  杰
右  正  本  證  明  與  原  本  無  異
                                         法院書記官  王  福  瀛
中    華    民    國     八十九      年      一      月     二十八      日


司法院資訊處製作；財團法人民間司法改革基金會備份。
